【裁判字號】    90,上更(一),507
【裁判日期】    900927
【裁判案由】    毒品危害防制條例等
【裁判全文】
臺灣高等法院刑事判決                  九十年度上更(一)字第五七號
    上  訴  人  臺灣桃園地方法院檢察署檢察官
    上  訴  人
    即  被  告  丙○○
    指定辯護人  本院甲○辯護人
    被      告  乙○○
    選任辯護人  馬在勤
右上訴人因被告違反毒品危害防制條例等案件，不服台灣桃園地方法院八十九年度訴
字第五四四號，中華民國八十九年十月三十日第一審判決（起訴案號：台灣桃園地方
法院檢察署八十九年度偵字第一五０七號），提起上訴，經本院判決後，由最高法院
發回更審，本院判決如左：
        主  文
原判決關於丙○○部分撤銷。
丙○○運輸第二級毒品，累犯，處有期徒刑柒年陸月。扣案之大麻及大麻煙伍拾陸包
（總毛重壹伍壹玖公克、總淨重壹貳壹公克、驗餘淨重壹貳貳柒公克）及Ｎ－α－
二甲基－３，４（亞甲二氧基）苯乙基胺〔即ＭＤＭＡ，全名Ｎ－α－ＤＩＭＥＴＨ
Ｙ－３，４（ＭＥＴＨＹＬＥＮＥＤＩＯＸＹ）ＰＨＥＮＥＴＨＹＬＡＭＩＮＥ，俗
稱快樂丸〕壹百玖拾伍顆（毛重陸拾公克、淨重伍拾公克、驗餘淨重伍拾壹公克）
均沒收銷毀之。香煙盒伍拾陸只，煙酒袋貳只及咖啡袋貳只均沒收之。
檢察官之上訴駁回。
        事  實
一、丙○○曾於民國八十四年間因違反肅清煙毒條例案件，經本院判處有期徒刑一年
    二月，於八十六年七月二十六日執行完畢，詎仍不知悛悔，明知大麻及Ｎ－α－
    二甲基－３，４－（亞甲二氧基）苯乙基胺〔即ＭＤＭＡ，全名Ｎ－α－ＤＩＭ
    ＥＴＨＹ－３，４（ＭＥＴＨＹＬＥＮＥＤＩＯＸＹ）ＰＨＥＮＥＴＨＹＬＡＭ
    ＩＮＥ，俗稱快樂丸，下稱ＭＤＭＡ〕均屬毒品危害防制條例第二條第二項第二
    款列管之第二級毒品，並屬於懲治走私條例公告管制物品項目及其數額甲類第四
    款之管制進出口物品，竟趁不知情之友人乙○○前往泰國旅遊之便，擬伺機購買
    大麻及ＭＤＭＡ。二人於八十九年一月二十四日共同搭乘華航ＣＩ六四一號班機
    前往泰國曼谷後，丙○○即於八十九年一月二十六日凌晨二時許，在當地某不詳
    店名之ＰＵＢ迪斯可舞廳外，以泰銖十萬元（換算約為新台幣八萬餘元）之價格
    ，向綽號「阿良」之泰國籍成年男子，購得以七星牌、萬寶路牌香煙盒偽裝之大
    麻及大麻煙各三十三包、二十三包（毛重共為一五一九公克、總淨重一二三一公
    克、驗餘淨重一二二七公克）及ＭＤＭＡ二包（計一百九十五粒、毛重六十公克
    、淨重五十三公克、驗餘淨重五十一公克），即於同日（八十九年一月二十六日
    ）下午，由住宿旅館搭乘計程車前往泰國曼谷機場，欲搭乘華航ＣＩ六九六號班
    機返台。丙○○在泰國曼谷機場時，以隨身攜帶之行李太多為由，乃將其中裝有
    以七星牌香煙盒偽裝之大麻十二包、萬寶路香煙盒偽裝之大麻煙二十三包之手提
    煙酒袋一只，及以咖啡袋包裝之ＭＤＭＡ二包（計一百九十五粒、毛重六十公克
    、總淨重五十三公克、驗餘淨重五十一公克），央請不知情之乙○○代為攜帶，
    乙○○隨手將該咖啡袋包裝之ＭＤＭＡ二包放置於西裝外套口袋內，並以手提領
    該菸酒袋；丙○○則自行以手提方式提領其餘置於另一菸酒袋中，以七星牌香煙
    偽裝之大麻共二十一包，矇混闖關成功順利登機，然於是日下午十時許，丙○○
    搭乘飛機將上開物品運輸抵達桃園中正國際機場，冀期以同一方式通過入境檢查
    站時，因內政部警政署航空警察局安全檢查隊事先察覺丙○○有煙毒前科並多次
    入境泰國，發覺可疑，經會同財政部台北關稅局人員在入境檢查室查驗丙○○、
    乙○○二人行李，而當場查獲上情，並起出上開大麻（毛重一五一九公克、總淨
    重一二三一公克、驗餘淨重一二二七公克）及ＭＤＭＡ二包（計一百九十五粒、
    毛重六十公克、淨重五十三公克、驗餘淨重五十一公克）等物。
二、案經內政部警政署航空警察局移送台灣桃園地方法院檢察署檢察官偵查起訴。
        理  由
一、訊據上訴人即被告丙○○對於右揭時地攜帶明知係屬列管之第二級毒品大麻及Ｍ
    ＤＭＡ入境之犯行坦承不諱，惟否認有右揭犯行，辯稱：僅有吸用大麻，此次前
    往泰國購買大麻純係要供自己施用，快樂丸是購買大麻時一併贈送的，並非伊花
    錢購買的云云。查被告丙○○偕同乙○○於八十九年一月二十四日自中正國際機
    場出境前往泰國，同年月二十六日自泰國搭機返國，有卷附旅客入出境紀錄查詢
    表在卷可按，而被告丙○○與乙○○於右揭時地入境時，經內政部警政署航空警
    察局安全檢查隊會同財政部台北關稅局人員，在機場入境檢查室於被告丙○○及
    乙○○二人之行李暨被告乙○○之西裝口袋內查獲以七星牌、萬寶路牌香煙包裝
    之大麻及大麻煙各三十三包、二十三包暨ＭＤＭＡ（俗稱快樂丸）一百九十五粒
    等情，業據被告丙○○及乙○○於警訊及本院調查審理時供承在卷，並有台北關
    稅局扣押貸物、運輸工具收據及搜索筆錄二份、台北關稅局稽查組八十九年一月
    二十六日（）北稽檢(一)移字第０八九０一二六０一號函及現場照片十六幀在卷
    可參，而該扣案以七星牌及萬寶路牌香煙盒包裝之煙絲，經送請內政部警政署刑
    事警察局鑑驗結果，均檢出大麻（（Ｃanabis）成分〔含有：四氫大麻酚（Ｔet
    rahydrocannabinol：ＴＨＣ）、大麻酚（Ｃannabinol；ＣＢＮ）、大麻二酚（
    Ｃannabidiol；ＣＢＤ）等成分〕；又咖啡袋裝之藥丸亦檢出二級毒品ＭＤＭＡ
    （俗稱快樂丸）之成分，平均純度約為百分之四十，有該局八十九年三月二日刑
    鑑字第一三五０一號鑑驗通知書一紙附卷可稽（見偵查卷第一００頁）。按服用
    ＭＤＭＡ可興奮中樞神經並具迷幻作用，並會造成食慾不振、牙關緊閉、噁心、
    肌肉痛、運動失調、流汗、心悸、疲倦及失眠，引起之毒性包括體溫過高、血管
    疾病、心律不整，致命之毒性包括橫紋肌溶解、散布性血管內凝集及急性腎衰竭
    ，體溫過高為ＭＤＭＡ中毒主要特色，可高達攝氏四三度，由於藥物作用加上脫
    水及身體奮力而造成之高體溫可致死，與安非他命及古柯鹼同，會產生心理依賴
    造成強迫性作用，引致抑鬱及精神錯亂，亦時有惶恐不安感甚至自殺傾向，由於
    中樞神經抑制能力減弱，加之易產生不受傷害之幻想，濫用者往往對行為之安全
    性掉以輕心，造成意外，故ＭＤＭＡ與大麻同經本國列為毒品危害防制條例列管
    之第二級毒品。並屬於懲治走私條例公告管制物品項目及其數額甲類第四款之管
    制進出口物品。次按，「肅清煙毒條例所稱之運輸毒品行為，係指一切轉運與輸
    送毒品之情形而言，不論係自國外輸入或國內各地間之輸送，凡將毒品由甲地運
    輸至乙地，均屬之。此與懲治走私條例之私運管制物品進口罪，須有自國外私運
    管制物品進入國境之情形有別」，此有最高法院八十三年度台覆字第三０九號判
    決可參。被告丙○○帶入境之大麻多達一五一九公克、ＭＤＭＡ多達六十公克
    （均毛重），且遠至泰國帶入境，於泰國即以新台幣八萬餘元購買（在本地市
    價當高於此甚多），顯非零星夾帶可比，而本件雖無其他積極事證足認被告丙○
    ○購買之毒品係要回國販賣圖利，惟被告丙○○於泰國購買經毒品危害防制條例
    列管之第二級毒品大麻及ＭＤＭＡ，並將之擅自帶入境，其犯行事證明確，洵
    堪認定。
二、核被告丙○○所為，係係犯毒品危害防制條例第四條第二項之運輸第二級毒品罪
    、懲治走私條例第二條第一項之私運管制物品進口罪。被告非法持有第二級毒品
    之低度行為，應為其運輸之高度行為所吸收，不另論罪。其以一輸入行為，同時
    觸犯上開二罪，應依想像競合犯規定從一重之運輸第二級毒品罪處斷。查被告丙
    ○○曾於八十四年間因違反肅清煙毒條例案件，經本院判處有期徒刑一年二月確
    定，於八十四年七月二十六日執行完畢，有本院被告全國刑案紀錄表一紙附卷可
    憑，其於五年內再犯本件有期徒刑以上之罪，為累犯，除所犯運輸第二級毒品罪
    ，其法定本刑為無期徒刑部分依法不得加重外，僅就其餘部分加重其刑。原審就
    被告丙○○上述犯行據以論罪科刑，固非無見，惟查被告丙○○與乙○○二人是
    在桃園中正國際機場入境檢查室被當場查獲上揭大麻及ＭＤＭＡ，原審對被告丙
    ○○私運進口被查獲之地點未詳加認定載明，尚有未洽，是被告丙○○上訴意旨
    否認犯罪，雖無理由，惟原判決關於被告丙○○部分既有可議，自應由本院予以
    撤銷改判，爰審酌被告丙○○之品行、其運輸入境之大麻、ＭＤＭＡ毒品淨重分
    別多達一二三一公克及五十三公克，數量龐大，倘流入市面，將嚴重危及社會安
    全、國人健康，惡性非輕及其犯罪動機、手段、犯罪後之態度等一切情狀，仍量
    處有期徒刑七年六月，扣案之大麻三十三包及大麻煙二十三包（總毛重一五一九
    公克、總淨重一二三一公克、驗餘淨重一二二七公克）及ＭＤＭＡ一百九十五顆
    （毛重六０公克、淨重五十三公克、驗餘淨重五十一公克）均屬毒品危害防制條
    例第二條第二項第二款規定之第二級毒品，均應依同條第十八條第一項前段規定
    沒收銷燬之。另扣案之香菸盒五十六只、菸酒袋二只及咖啡袋二只，均係資以包
    裝、提領上開毒品之用，均係供被告運輸毒品犯罪所用之物，均應依同條例第十
    九條第一項規定沒收之。
三、公訴意旨另以：被告乙○○明知大麻及ＭＤＭＡ均屬毒品危害防制條例第二條第
    二項第二款之第二級毒品，並屬於懲治走私條例公告管制物品項目及其數額甲類
    第四款之管制進出口物品，竟與丙○○共同基於運輸第二級毒品及走私公告管制
    物品之犯意聯絡，由丙○○出資招待乙○○食宿、機票等作為酬庸，於八十九年
    一月二十四日，共同搭乘華航ＣＩ六四一號班機前往泰國曼谷，二人並同住於同
    一旅館房間內，迨丙○○購得以七星牌、萬寶路牌香煙盒偽裝之大麻煙及ＭＤＭ
    Ａ後，二人即由旅館搭乘計程車前往泰國曼谷機場，欲搭乘華航ＣＩ六九六號班
    機返台，丙○○為躲避查緝，在泰國曼谷機場時將其中以七星牌香煙盒偽裝之大
    麻十二包、萬寶路香煙盒偽裝之大麻二十三包之手提煙酒袋一只，及以咖啡袋包
    裝之ＭＤＭＡ二包（計一百九十五粒、毛重六十公克），交由乙○○分別以手提
    及藏放於所著西裝上衣口袋內，意圖矇混闖關，因認被告乙○○亦同涉有毒品危
    害防制條例第四條第二項之運輸第二級毒品罪、懲治走私條例第二條第一項之私
    運管制物品進口罪罪嫌云云。
四、按犯罪事實，應依證據認定之，無證據不得推定其犯罪事實。又不能證明被告犯
    罪者，應諭知無罪之判決，刑事訴訟法第一百五十四條、第三百零一條第一項分
    別定有明文。次按刑事訴訟上證明之資料，無論其為直接證據或間接證據，均須
    達於通常一般之人均不致於有所懷疑，而得確信其為真實之程度，始得據為有罪
    之認定，若其關於被告是否犯罪之證明未能達此程度，而有合理性懷疑之存在，
    致使無從形成有罪之確信，根據「罪證有疑，利於被告」之證據法則，即不得遽
    為不利被告之認定（最高法院七十六年度台上字第四九八六號判例意旨參照）。
    查本件公訴人認被告乙○○涉有毒品危害防制條例第四條第二項之運輸第二級毒
    品罪、懲治走私條例第二條第一項之私運管制物品進口罪罪嫌，無非係以被告乙
    ○○與丙○○在泰國同住於一個房間，並於八十九年一月二十六日搭同一輛車由
    旅館前往泰國曼谷機場，是被告乙○○當知丙○○所交付之七星牌及萬寶路牌香
    煙係屬大麻，且被告乙○○將俗稱之快樂丸置於所著西裝上衣口袋內，而未放置
    於隨身行李內，顯係為免查獲而藏放，自當知悉所運輸者為快樂丸之情甚明等情
    為其論據。惟訊據被告乙○○堅決否認涉有右揭犯行，辯稱伊此次前往泰國係陪
    同丙○○前往，純屬觀光性質，費用亦各自負擔，伊並不知丙○○購買大麻，自
    泰國返台，係因丙○○所行李太多，伊才在泰國機場幫丙○○提部分行李，不
    知該行李袋所裝的物品是毒品云云。經查被告乙○○、丙○○二人入境自遭航空
    警察局安全檢查隊留置偵訊後以迄本院調查審理時，被告乙○○均否認此次前往
    泰國係意在購買毒品，且不知丙○○在泰國購買毒品之事，亦不知丙○○所交付
    之手提袋內係放置毒品等情，而被告丙○○亦供稱乙○○不知其在泰國購買毒品
    之事，在泰國曼谷機場其將手提袋託乙○○帶時，並未告知內裝何物，而訊據
    被告乙○○及丙○○均未曾供承此次前往泰國之目的係在於購買毒品，至公訴意
    旨雖以此次前往泰國，由被告丙○○出資，招待同有犯意聯絡之被告乙○○食宿
    、機票等作為酬庸，而由被告乙○○共同帶被告丙○○上揭購買之毒品闖關入
    境，被告丙○○於警訊時固亦曾供稱乙○○此次出國之機票、住宿及吃喝均由伊
    支付云云（見偵查卷第五頁正面），惟此為被告乙○○所否認，嗣被告丙○○於
    偵審時均供稱此次前往泰國之機票及住宿費用各自負擔，吃飯則互相請客云云，
    而此核與被告乙○○之供述相符，且查被告二人於泰國期間住宿「「ＴＨＥ  Ｅ
    ＭＥＲＬＤ  ＨＯＴＥＬ」之花費係由被告乙○○以其持有之林鴻洲名義、高雄
    市第三信用合作社卡號0000000000000000號信用卡支付等情，
    有該信用合作社信用卡消費明細表及林鴻洲具名之證明書各一紙附卷可稽，而被
    告乙○○確實持有上開信用卡並攜帶至泰國等情，業經原審法院調取被告乙○○
    於入境時遭扣押而寄放於台灣新竹監獄之貴重物品保管袋勘驗屬實，製有勘驗筆
    錄乙份在卷可按（見原審卷第六五頁），足認被告乙○○所辯此次前往泰國，其
    機票、住宿費用均係各自負擔云云，應堪採信，公訴意旨以被告丙○○招待被告
    乙○○出國，而由被告乙○○與被告丙○○共同自泰國私運毒品闖關入境，顯非
    事實。又經警查獲之上揭毒品，訊據被告丙○○於警訊時供稱係伊自己於八十九
    年一月二十五日凌晨二時許，在曼谷飯店內之斯可舞廳內向綽號「阿良」之男
    子，以泰幣十萬元購得云云（見偵查卷第四頁背面、第五頁正面），而於原審法
    院審理時供稱該批毒品係伊於泰國一斯可舞廳外向泰國籍男子「阿良」購得，
    當時乙○○在舞廳內，並未看見，也不知伊買大麻，買來時即包裝完畢，伊未再
    加以處理等語（見原審卷第二七頁正面、第五一頁），則縱被告二人於泰國期間
    均住宿同一房間，搭乘同一輛車，是否即應認被告乙○○對於被告丙○○購得大
    麻等毒品乙節必然知情，非無可疑，又依被告乙○○供稱伊未曾施用大麻云云，
    至被告乙○○雖曾於八十九年一月二十六日凌晨接受當地泰國人之招待施用乙支
    大麻煙，惟其辯稱並不知係大麻煙云云，而查當時被告乙○○所吸用之大麻煙係
    「捲成煙一樣，外面的包裝是萬寶路、七星牌的煙盒」，且被告乙○○吸用後隔
    天有問被告丙○○，被告東華才告知係大麻煙等情，業據被告丙○○於偵查時供
    述在卷（見偵查卷第七五頁背面），且查被告乙○○於此之前並無施用毒品前科
    ，有本院被告全國前案紀錄表一紙在卷可參，據此應認被告乙○○並未曾吸用過
    大麻，並不知當時所吸用之香菸即為大麻煙，否則何必多此一問？是本件若非被
    告丙○○明確告知手提袋內所裝之物為大麻，被告乙○○又如何得知其所提之手
    提袋內係放置大麻，查，本案查獲之大麻，係以七星牌、萬寶路牌香菸盒包裝
    ，查獲時包裝完整，上面有玻璃紙套，用香菸袋提著，一般人一不仔細看，無法
    從外觀上分辨出來，而航空警察局安全檢查隊係因懷疑丙○○有毒品前科，且多
    次進出泰國，故詳加盤查始發現等情，業據證人即當時查獲之般空警察局安全檢
    查隊警員吳志雄、林進興二人於原審法院審理時證述明確（見原審卷第五二頁、
    第五七頁），證人林進興並復證稱：查獲時，乙○○反應很自然，他問伊有何事
  ，伊稱有人檢舉，而在閒聊過程中，他都一直提著香煙袋，沒有特別遮掩，快樂
    丸從頭到尾都放在他西裝口袋內，沒有移動，而乙○○只有一個行李箱云云（見
    原審卷第五八頁），該扣案之ＭＤＭＡ係以咖啡袋包裝，有卷附照片可參，苟被
    告乙○○知悉被告丙○○託其代為帶之菸酒袋及咖啡袋內裝有大麻及ＭＤＭＡ
    等毒品，則其於入境為警查獲時，又豈有絲毫未驚慌之理，且無就該等毒品有所
    掩飾行為，足認被告乙○○所辯不知香煙袋內係大麻及咖啡袋內為ＭＤＭＡ云云
    ，洵可採信。另依被告丙○○及乙○○二人所供，被告丙○○係在泰國曼谷機場
    始將該裝有大麻及ＭＤＭＡ之香煙袋及咖啡袋交由被告乙○○帶，則果被告二
    人間早有運輸毒品之犯意聯絡及行為分擔，並如公訴人所載被告乙○○係接受被
    告丙○○之機票、食宿等招待，而共謀前往泰國私運毒品返台，衡情被告乙○○
    應自被告丙○○購得上開毒品起，或自旅館出發時起，即行分擔提領之責，何以
    遲至登機前才幫忙提領，而因被告乙○○當時僅帶一只行李箱，則被告二人所
    稱因被告丙○○所之行李太多（包括一個登機箱、二袋菸酒袋、一袋衣服），
    被告乙○○見其辦理劃位手續不便，才協助提領其中一袋菸酒袋等情，尚堪置信
    。是綜上所述，本件尚難因被告乙○○當時提領之菸酒袋中被查獲大麻及其西裝
    口袋內被搜獲ＭＤＭＡ，即遽認其與購買該等毒品之被告丙○○應共負右揭運輸
    第二級毒品罪及私運管制物品進口罪之刑責，則本件既無積極證據足認被告乙○
    ○應與被告丙○○共負右揭犯行，原審因而以不能證明被告乙○○犯罪，而為無
    罪之諭知，經核並無不合，檢察官上訴意旨以被告乙○○在泰國與被告丙○○同
    住於一房間，並搭同一輛車由旅館前往泰國曼谷機場，且在泰國並曾吸用大麻，
    復將快樂丸置於所著西裝上衣口袋內，以圖規避查驗，而認被告乙○○當知被告
    丙○○購買毒品以私運返台之情，據以指摘原審判決被告乙○○無罪係屬不當，
    惟此依前所述，其上訴尚難認有理由，應予駁回。
據上論斷，應依刑事訴訟法第三百六十八條、第三百六十九條第一項前段、第三百六
十四條、第二百九十九條第一項前段，毒品危害防制條例第四條第二項、第十八條第
一項前段、第十九條第一項，懲治走私條例第二條第一項、第十一條，刑法第十一條
前段、第五十五條、第四十七條，判決如主文。
本案經檢察官林炳雄到庭執行職務。
中      華      民  國    九十      年      九      月     二十七   日
                              臺灣高等法院刑事第三庭
                                  審判長法  官    張  傳  栗
                                        法  官    陳  榮  和
                                        法  官    李  英  勇
右正本證明與原本無異。
如不服本判決應於收受送達後十日內向本院提出上訴書狀，其未敘述上訴之理由者並
得於提起上訴後十日內向本院補提理由書（均須按他造當事人之人數附繕本）。
                                        書記官    王  秀  雲
中      華      民      國    九十      年      九      月     二十八   日
附錄：本案論罪科刑法條全文
毒品危害防制條例第四條：
製造、運輸、販賣第一級毒品者，處死刑或無期徒刑；處無期徒刑者，得併科新臺幣
一千萬元以下罰金。
製迼、運輸、販賣第二級毒品者，處無期徒刑或七年以上有期徒刑，得併科新台幣七
百萬元以下罰金。
製造、運輸、販賣第三級毒品者，處五年以上有期徒刑，得併科新臺幣五百萬元以上
罰金。
製迼、運輸、販賣專供製迼或施用毒品之器具者，處一年以上七年以下有期徒刑，得
併科新臺幣一百萬元以下罰金。
前四項之未遂犯罰之。
毒品危害防制條例第十八條第一項：
查獲之毒品及專供製造或施用毒品之器具，不問屬於犯人與否，均沒收銷燬之。但合
於醫藥或研究之用者，得不予銷燬。
懲治走私條例第二條
私運管制物品進口、出口逾公告數額者，處七年以下有期徒刑，得併科七千元以下罰
金。
以犯前項之罪為常業者，處三年以上十年以下有期徒刑，得併科一萬元以下罰金。
第一項之未遂犯罰之。
第一項所稱管制物品及其數額，由行政院公告之。


司法院資訊處製作；財團法人民間司法改革基金會備份。
